臺灣臺中地方法院民事判決
111年度中簡字第1203號
原      告  曾俞菲  
訴訟代理人  謝博戎律師
被      告  余翊睿  
訴訟代理人  楊大德律師
被      告  林佳慧  

上列當事人間請求損害賠償事件，本院於民國111年10月28日言
詞辯論終結，判決如下︰
　　主　　　文
被告應連帶給付原告新臺幣10萬元，及自民國111年6月10日起至
清償日止，按週年利率百分之5計算之利息。
原告其餘之訴駁回。
訴訟費用由被告連帶負擔5分之1，餘由原告負擔。
本判決原告勝訴部分得假執行。但被告如以新臺幣10萬元為原告
預供擔保，得免為假執行。
    事實及理由
一、原告主張：
　　原告與被告甲○○原為夫妻（於民國110年2月4日離婚），而
    甲○○與被告乙○○為任職汽車公司之同事，嗣於原告於婚姻存
    續期間之109年10月間發現被告間於109年10月17日起如附表
    所示之line對話紀錄（下稱系爭對話紀錄），顯見被告間之
    情誼已逾一般男女正常社交分際，且由系爭對話紀錄中露骨
    、曖昧文字所示，被告間曾有親密舉動，甚至已發生性行為
    ，亦屬合理推斷，被告上開行為共同侵害原告之配偶權，破
    壞原告家庭圓滿幸福，係以背於善良風俗之方法加損害於原
    告基於配偶關係之身分法益，惡意非輕，屬情節重
　　，致原告精神受有相當之痛苦。爰依民法第184條第1項、第
    195條第1項、第3項之規定，提起本件訴訟，訴請被告連帶
    賠償精神慰撫金。並聲明：被告應連帶給付原告新臺幣（下
    同）500,000元，及自起訴狀繕本送達翌日起至清償日止，
    按週年利率百分之5計算之利息。
二、被告則以：
    原告所提之系爭對話紀錄，係原告未經甲○○同意，非法登入
    甲○○之line帳號取得系爭對話，係違法取得之證據，且已逾
    發現真實與促進訴訟之必要性，而夫妻婚姻感情之維持亦無
    從由法律強制為之，法律亦未禁止夫妻與配偶以外之人為情
    感聯繫，系爭對話紀錄自不得作為損害賠償請求之證據。縱
    認系爭對話紀錄有證據能力，惟刑法已將通姦罪除罪化，憲
    法原保障婚姻忠誠義務，已轉保障婚姻中配偶雙方平等、自
    主之個人（性）自主決定權，因此，「配偶權」自應排除在
    民法第184條第1項前段權利之外。況依系爭對話紀錄以觀，
    僅係被告間本於好友之問候、閒聊，縱有相互表達愛意之文
    句，既非已實際發生逾越男女接觸或性行為，尚難遽認被告
    有以背於善良風俗之方法而侵害原告配偶權存在。加以婚姻
    期間之生活費均由甲○○負擔，原告與甲○○於長子出生後，時
    就長子之照顧及家庭經濟負擔發生爭執，原告甚至於爭執後
    離家多天，復屢次提出離婚，但甲○○為保護長子而多次隱忍
    ，原告與甲○○之婚姻在系爭對話紀錄前即已有重大破綻而難
    以維持，原告並未因系爭對話紀錄而受有精神上痛苦，縱有
    痛苦，程度亦屬不高，請求之慰撫金顯然過高等語置辯。並
    聲明：①原告之訴駁回；②如受不利判決，願供擔保請准宣告
    免為假執行。　　
三、本院之判斷：
㈠、按違法取得證據之可利用性，在刑事訴訟程序固係採取證據
    排除法則，其主要目的在於抑制違法偵查、嚇阻警察機關之
    不法，並認該等理論之基礎在於憲法上正當法律程序之實踐
    ，使人民免於遭受國家機關非法偵查之侵害、干預，防止政
    府濫權，藉以保障人民之基本權。但在民事訴訟程序，對立
    之兩造係立於公平地位，於法院面前為權利之主張與防禦，
    證據之取得與提出，並無不對等情事，較無前述因司法權之
    強大作用可能造成之弊端，因此證據能力之審查密度，應採
    較寬鬆態度，非有重大不法情事，否則不應任意以證據能力
    欠缺為由，為證據排除法則之援用。且民事訴訟程序之主要
    目的在於解決紛爭、維持私法秩序之和平及確認並實現當事
    人間實體上之權利義務，為達此目的，有賴發現真實與促進
    訴訟，因此就違法取得之證據，應從裁判上之真實發現與程
    序之公正、法秩序之統一性或違法收集證據誘發防止之調整
    ，綜合比較衡量該證據之重要性、必要性或審理之對象、收
    集行為之態樣與被侵害利益等因素，決定其有無證據能力，
    並非一概否定其證據能力。必須該違法收集之證據，係以限
    制他人精神或身體自由等侵害人格權之方法、顯著違反社會
    道德之手段、嚴重侵害社會法益或所違背之法規旨在保護重
    大法益或該違背行為之態樣違反公序良俗者，始否定其證據
    能力（最高104年度台上字第1455號判決意旨參照）。又衡
    諸社會常情，妨害他人婚姻權益之行為，常以隱秘方式為之
    ，並因隱私權受保護之故，被害人舉證極為不利，當行為人
    之隱私權與被害人之訴訟權發生衝突時，兩者應為一定程度
    之調整，以侵害隱私權之方式取得之證據是否予以排除，應
    視證據之取得是否符合比例原則而定，如證據之取得方式非
    以強暴或脅迫等方式為之，審理對象亦僅限於夫妻雙方，兼
    或及於與之為相姦行為之第三人，就保護之法益與取得之手
    段間，尚不違反比例原則，應認其具有證據能力。被告雖抗
    辯系爭對話紀錄係非法取得之證據，不得於訴訟中使用，本
    院審酌系爭對話紀錄係原告與甲○○婚姻存期間所為，在夫妻
    感情融洽時互相告知對方手機之解鎖密碼，或以對方生日或
    臉部掃描以解鎖，並無違經驗法則，至被告並未舉證系爭對
    話紀錄之取得係出於強暴或脅迫等方式，本院審酌系爭對話
    紀錄之取得方式非以強暴或脅迫等方式為之，審理對象亦僅
    限於夫妻雙方，兼或及於與之為相姦行為之第三人，就保護
    之法益與取得之手段間，並無違反比例原則，則依上開說明
    ，系爭對話紀錄仍具證據能力，被告之抗辯，自難採信。
㈡、次按因故意或過失，不法侵害他人之權利者，負損害賠償責
    任；數人共同不法侵害他人之權利者，連帶負損害賠償責任
    ；不法侵害他人之身體、健康、名譽、自由、信用、隱私、
    貞操，或不法侵害其他人格法益而情節重大者，被害人雖非
    財產上之損害，亦得請求賠償相當之金額；前開規定，於不
    法侵害他人基於父、母、子、女或配偶關係之身分法益而情
    節重大者，準用之，民法第184條第1項前段、第185條第1項
    前段、第195條第1項、第3項分別定有明文。而身分權，係
    指基於特定身分而發生的權利，包括親權、配偶權及繼承權
    等，均應屬於前開規定所稱的權利。又婚姻制度具有維護人
    倫秩序、性別平等、養育子女等社會性功能，且因婚姻而生
    之永久結合關係，亦具有使配偶雙方在精神上、感情上與物
    質上互相扶持依存之功能。故國家為維護婚姻，非不得制定
    相關規範，以約束配偶雙方忠誠義務之履行（司法院釋字第
    791號解釋理由書參照）。以維護婚姻忠誠義務之目的言，
    其主要內容應在於維護配偶間親密關係之排他性，不許有配
    偶者與第三人間發生感情交往關係、與性欲有關之行為，或
    為性行為而破壞婚姻關係，是於婚姻關係存續中，實不容認
    他人對婚姻本質加以破壞，倘有予以干擾或侵害者，即屬破
    壞基於婚姻配偶身分關係之生活圓滿、安全及幸福法益，該
    等行為與婚姻配偶權益所受之損害間自有相當因果關係。倘
    明知為他人配偶卻故與之交往，甚至與之為合意性交行為，
    其互動方式依社會一般觀念，已足以動搖婚姻關係所重應協
    力保持共同生活圓滿安全幸福之忠實目的時，不得謂非有以
    違背善良風俗之方法，加損害於他人之故意，茍配偶確因此
    受非財產上之損害即精神上痛苦，自亦得依法請求賠償。次
    查，系爭對話紀錄中曾出現「超想你」、「想抱你」、「抱
    我的你」、「很溫柔親我的你」、「下面會興奮」、「太害
    羞」、「脫光光」、「有點壞壞起來」、「不能走路」、「
    整晚一直想那天在車上晚上，害我有點壞壞起來、半小時到
    了嗎？我不能壞壞了嗎、我有點興奮，不能走路」等文字，
    而被告對系爭對話紀之真正，亦未加爭執，徵諸上開文字中
    ，多次以露骨、曖昧之用語互傳，明揭被告間有以有別於一
    般普通朋友之情侶關係自許，且彼比露骨、曖昧、示好之文
    字給予積極之回應，被告間確有以情侶自居而交往，顯已逾
    越一般正常男女交往之分際，嚴重破壞原告與甲○○婚姻關係
    之和諧、圓滿，被告共同侵害原告之配偶權，且情節重大，
    自應連帶對原告負侵權行為損害賠償之責。至原告主張被告
    間曾有親密行為及發生性行為等，不法侵害原告之配偶權云
    云，惟為被告所否認，且原告就此有利之事實，並未舉證以
    實其說，原告此部分主張，自難採信。
㈢、再按被害人受有非財產上損害，請求加害人賠償相當金額之
    慰撫金時，法院對於慰撫金之量定，應斟酌實際加害情形、
    所造成之影響、被害人痛苦之程度、兩造之身分地位、經濟
    情形及其他一切狀況為之。查原告為大學畢業，自行經營美
    容業，每月營業額約150,000元，名下有一輛汽車，無不動
    產，與甲○○婚後生有子女1名，目前為兩人共同行使未成年
    子女之權利義務；甲○○為大學畢業，原任職汽車公司已於11
    1年3月16日離職，目前從事中古車之買賣仲介，離職迄今僅
    賺取38,913元，除負擔為成年子女之扶養外，尚有貸款需償
    還；乙○○為大學畢業，於汽車公司擔任內勤工作，月薪約30
    ,000元、離婚並獨自扶養1名未成年子女，並需負擔學貸等5
    00,000元之債務等情，業據兩造陳明在卷（見本院卷第138
    、159、263頁），並有兩造之稅務電子閘門財產、所得調件
    明細表附卷足憑（置於證物袋）。又被告前揭逾越男女正常
    社交往來分際之行為，破壞原告婚姻生活之圓滿幸福，對原
    告之身心造成嚴重傷害，原告受有精神上之痛苦至屬灼然。
    本院審斟酌前述兩造之身分地位、教育程度、經濟能力、被
    告加害情形及原告所受痛苦之程度等一切情狀，認原告所得
    請求之非財產上損害賠償以100,000元為適當，逾此數額範
    圍之請求，尚屬無據，不應准許。至被告抗辯原告與甲○○離
    婚時，雙方已就財產上權利義務詳為分配，且除離婚協議書
    記載事項外，餘均不再追究，原告自不得再請求侵害配偶權
    之損害賠償等情，惟此為原告否認，被告復未就此有利於己
    之事實舉證以實其，被告上開抗辯，自屬無據。
㈣、至刑法通姦罪雖經大法官會議解釋宣告違憲，而經立法院予
    以除罪化，惟依司法院大法官釋字第791號解釋理由書所載
    內容，刑法第239條之通姦罪與保障之婚姻制度及個別婚姻
    之存續目的間，仍符合合適性原則之檢驗，僅係因使用刑法
    手段所造成之損害大於所欲維護之利益，而無法通過狹義比
    例原則，因此遭大法官宣告違憲，故非可當然認為「配偶權
    」已遭大法官廢棄而失去權利之地位。又參酌釋字第791號
    解釋在審視婚姻制度時，雖提及「婚姻制度之社會功能已逐
    漸相對化，且憲法保障人民享有不受國家恣意干預之婚姻自
    由，包括個人自主決定「是否結婚」、「與何人結婚」、「
    兩願離婚」，以及與配偶共同形成與經營其婚姻關係（如配
    偶間親密關係、經濟關係、生活方式等）之權利，日益受到
    重視。又婚姻之成立以雙方感情為基礎，是否能維持和諧、
    圓滿，則有賴婚姻雙方之努力與承諾」等語，但依舊肯定婚
    姻制度所具有之各種社會功能，而仍受憲法所肯認與維護，
    並認婚姻忠誠義務與維護婚姻制度及個別婚姻之存續間具有
    一定程度之關聯性，是婚姻忠誠義務雖不等同於婚姻關係本
    身，惟忠誠義務之履行仍屬婚姻關係中重要之環節，一方違
    反婚姻忠誠義務，仍有危害或破壞配偶間親密關係之可能，
    顯見大法官係在個人之性自主權與婚姻制度間試圖取得一平
    衡點，而非認婚姻制度已失去保護之必要性，並未否認配偶
    權為民法第184條之受保護權利。被告此部分抗辯，難認有
    據，自不可採信。
四、綜上所述，原告依共同侵權行為之法律關係，請求被告連帶
    給付100,000元，及自起訴狀繕本送達翌日（即111年6月10
    日）起至清償日止，按週年利率百分之5計算之利息，為有
    理由，應予准許；逾此部分之請求，則無理由，應予駁回。
五、本件事證已臻明確，兩造其餘之攻擊或防禦方法及所用之證
    據，經本院斟酌後，認為均不足以影響本判決之結果，爰不
    逐一論列，附此敘明。
六、本判決原告勝訴部分，係所命給付金額未逾50萬元之判決，
    依民事訴訟法第389條第1項第5款之規定，應依職權宣告假
    執行。另被告陳明願供擔保聲請宣告免為假執行，核無不合
    ，爰酌定相當擔保金額准許之。
七、據上論結，原告之訴一部有理由，一部無理由，判決如主文
    。　　
中　　華　　民　　國　　111 　年　　12　　月　　14　　日
                  臺中簡易庭  法　官  李立傑
附表：【109年10月17日起乙○○（簡稱林）、甲○○（簡稱余）lin
      e對話紀錄】
　　　「林：其實我真的會很不敢主動密你，因為擔心影響到你
      和老婆在一起的時候。余：恩我知道」、「余：我超想你
      的。想你抱我時候。你千萬不用回我。我只想告訴你我很
      想你真的」（林傳送予余先前之對話截圖）、「林：你擔
      心我不理你嗎？余：恩，你知道的有被在乎感覺真的很好
      」、「林：但我好想你。余：其實我很想給你溫度。只是
      是我太天真，之前說的。你真的是值得被疼愛人，以後我
      會學著理智一點。不要讓你知道我在想你，也會克制我對
      你的情感。但有件事情要答應我，真的一定要答應我。你
      需要我的時候我會出現，你不舒服的時候讓我煮杯薑茶給
      你取暖，唯一我能為你做的事情，我的要求就這樣，也謝
      謝你這麼信任我和喜歡我」、「余：沒看到你啊。林：哈
      我今天有一直看到你喔XD」、「林：但我今天一早心情蠻
      好的喔，因為有看到你。余：有雀躍嗎，哈哈，有飛飛嗎
      。林：恩很雀躍阿，哈哈，可惜不能馬上抱你一下」、「
      余：這麼想抱一下。林：恩，想立馬抱一個那種～」、「
      余：剛剛有點尷尬昨天跟妳說的那些。有點害羞，還好我
      昨天一絲絲理性還來的及阻止。到後面無法了」、「余：
      你調皮一下蠻好玩的。林：我收斂XD。余：不要，我喜歡
      。林：哈哈，忍不住想抱你～好幾個」、「林：不管幾點
      都沒關係，今天等你，見一下下也好，我知道你不能太晚
      回家..你願意讓我見一下嗎？余：好。林：竟然這麼容易
      就答應我～還是你會覺得我不該這樣撒嬌見面～～」、「余
      ：難得你會這麼不理智跟我講話，我剛有點嚇到，但開心
      。林：被你一說～今天我好像有點一整天太不乖說話了」
      、「余：哈哈。等等下面會興奮。不好。我又愛穿合身的
      ，不要害我，會超明顯的」、「林：我是不是應該要給你
      一個嘉獎，這麼會說話。余：我還有兩張按摩卷還沒兌換
      欸，很怕過期。林：哈哈不會過期阿，但你隨時可以兌換
      。余：有特殊服務嗎？林：什麼特殊服務，我先問清楚好
      了，等等說我亂想」、「林：我只想對你好，但卻沒幫上
      忙的感覺，不好～～」「林：是有想過那畫面情節，想而已
      喔，我沒有實際做什麼喔。余：還強調哈哈。林：因為太
      害羞了吧，你快點忘記啦。余：哈哈，等等刪。林：吼我
      幹嘛跟你說，感覺有種被你看穿的害羞。余：脫光光意思
      」、「余：晚上可能沒辦法。他跑來公司，我嚇到。林：
      你老婆跑來呀。余：恩，抱歉，本來說好的事」、「余：
      你醒了喔，想說你醒來能看到我。林：好貼心的想法。余
      ：還是我吵到你。林：沒有吵到我～但我想被你的早安叫
      醒」、「余：昨天晚上超想你的」、「林：昨天站你旁邊
      講文件怎麼寫時，是故意私心想跟你說話的，離你很近說
      著說著，結果超想抱你～余：昨天晚上。整晚一直想那天
      在車上晚上。害我有點壞壞起來」、「林：一直很想祐睿
      ，還有抱我的你，還有很溫柔親我的你....J、「林：半
      小時到了嗎？我不能壞壞了嗎？余：先冷靜一下，我有點
      興奮了，不能走路」、「余：晚上8：30下班，看你有沒
      有空出來。林：很想見你，不想管理智可不可以，超想抱
      你的～」。　　　　　　　　　
以上為正本係照原本作成。
如不服本判決，應於送達後20日內，向本院提出上訴狀並表明上
訴理由，如於本判決宣示後送達前提起上訴者，應於判決送達後
20日內補提上訴理由書（須附繕本）。如委任律師提起上訴者，
應一併繳納上訴審裁判費。
中　　華　　民　　國　　111 　年　　12　　月　　14　　日
                              書記官  洪加芳